【裁判字號】    90,上訴,382
【裁判日期】    900323
【裁判案由】    強盜等
【裁判全文】
臺灣高等法院刑事判決                              九十年度上訴字第三八二號
    上  訴  人
    即  被  告  乙○○
    選任辯護人  鄭世脩
右上訴人因強盜案件，不服臺灣桃園地方法院八十九年度訴字第一四三六號，中華民
國八十九年十一月九日第一審判決（起訴案號：臺灣桃園地方法院檢察署八十九年度
偵字第一三二三八號）提起上訴，本院判決如左：
    主  文
原判決撤銷。
乙○○攜帶兇器竊盜未遂，因脫免逮捕，而當場施以強暴，處有期徒刑貳年捌月。
特級小刀壹支及黑色手套壹雙均沒收。
      事  實
一、乙○○曾因過失致人於死等案件，經臺灣桃園地方法院判處有期徒刑一年六月，
    緩刑五年，又因竊盜案件，經臺灣桃園地方法院判處拘役五十日，經本院駁回上
    訴確定，於八十七年九月十七日執行完畢（不構成累犯），猶不知悔改，於民國
    八十九年九月一日上午十一時十五分許，途經桃園縣楊梅鎮金門里金門新村一七
    五號前，見該住宅大門未上鎖，認有機可乘，竟意圖為自己不法之所有，持其所
    有客觀上具有危險性足供兇器使用之特級小刀一支，手戴黑色手套一雙，無故侵
    入甲○○上址住宅（侵入住宅部分未據告訴），並隨即著手在各個房間逐一翻箱
    搜尋財物，然行竊尚未得手之際，即為屋主甲○○發覺，乙○○見狀急欲逃跑，
    推開房間紗門而出（推門時撞及在旁之甲○○，詳見理由五所述），甲○○見狀
    呼喊捉賊，其子丙○○聞聲即自後尾隨乙○○追出，惟因乙○○腳程較快，丙○○乃返家騎乘機車續行追捕，於半路有一不詳姓名路人亦乘坐機車後座隨同追趕
    。於同日上午十一時二十五分許，在桃園縣楊梅鎮金門里北功新村九之一號前，
    乙○○見丙○○業已追及，竟本於脫免逮捕之準強盜犯意，當場與丙○○及該名
    路人發生扭打，致丙○○受有左膝深部擦傷之傷害（該名路人亦受有傷害，傷害
    部分均未據告訴），嗣經趕到之警員協助，始合力將乙○○逮捕，並當場扣得乙○○所有之上開特級小刀一把、黑色手套一雙。
二、案經桃園縣警察局楊梅分局報請臺灣灣桃園地方法院檢察署檢察官偵查起訴。
      理  由
一、訊據被告乙○○雖對於右揭時地，攜帶特級小刀侵入被害人住宅徒手行竊，並遭
    丙○○追捕之事實供承不諱，惟矢口否認有何準強盜犯行，辯稱：其並未毆打丙○○，係因遭圍捕，而反射性地扭動身體云云。
二、經查：上開事實業據被害人甲○○及丙○○指訴甚詳，互核相符。又被害人丙○○對於追捕情形於警訊時詳為指稱：「因我與父親甲○○在家裡廚房準備用餐時
    ，突聞父親呼喊抓賊，家裡有小偷，我立即從家裡往外追出，看到乙○○逃跑背
    影，我先徒步追，但距離愈來愈遠，我又折返家裡騎乘機車再追，於三龍新村後
    門看到二位警察路檢，便請求圍捕，之後在隔壁北功社區九之一號前追到竊嫌，
    當時我與一路人合力欲將乙○○逮捕，但陳某身材魁梧，極力脫免想逃跑，與我
    扭打，使我及路人全身多處受傷，最後仍被我給制住，與警方共同逮捕」（見偵
    查卷第十頁反面），於本院稱：「我聽到父親大叫，所以才出來：：：因為一路
    人聽到我父親大叫，就出來，我也出來追一下，後來我就回去穿鞋子騎機車要去
    抓，半路上那位路人問我何事？我說抓小偷，他就陪我去追小偷，他坐在我的機
    車上後座一起去追，路上看到被告後，路人就從我的後面跳下去抱被告，我即從
    前面抱住被告，被告要掙脫，我們三人扭轉在地上，我的膝蓋因為姿勢而磨到地
    上受傷，扭打時順勢將我弄倒，之後警察就來了」等情（見本院九十年二月十二
    日訊問筆錄）。按刑法第三百二十九條所謂之脫免逮捕，係指行為人於行竊或搶
    奪時為人所察覺，而欲將其逮捕，竟以強暴脅迫行為加以抵抗，而得逃逸。本件
    被告於行竊失風之際，為求擺脫在後追趕之被害人，而與被害人丙○○及路人發
    生扭打，並有診斷證明書在卷可按（見偵查卷第十六頁），依上揭說明，其係為
    脫免逮捕而對被害人之攔阻、追捕行為，以強暴行為加以抵抗，業已該當刑法準
    強盜罪之犯罪構成要件，尚非如其所辯僅係被動反射性地扭動身軀而已。此外並
    有現場照片六張（見偵查卷第十三至十五頁）及圍捕路線圖（見偵查卷第十六頁
    ）附卷及如事實欄所載之物扣案可稽。事證已臻明確，被告犯行堪以認定。
三、按刑法第三百二十九條所謂之當場，不以實施竊盜搶奪者尚未離去現場為限，即
    已離盜所而尚在他人跟蹤追躡中者，仍不失為當場，有最高法院二十八年上字第
    一九八四號判例可資參照。本件被告係在犯罪被發覺後，為脫免逮捕，被害人由
    住宅立即追出，自尚在追躡中，而非中途始遇竊賊，是發生扭打行為時自屬當場
    。又被告攜帶用以行竊之特級小刀，客觀上對人之生命、身體足以構成威脅，應
    屬兇器，於行竊未遂之際，當場為脫免逮捕而施以強暴，核係犯刑法第三百三十
    條第二項、第一項、第三百二十九條之加重準強盜未遂罪。其行竊時雖未使用該
    小刀，惟對其加重竊盜後而準強盜之認定並無影響。又被告同時同地以一行為對
    被害人丙○○及該名路人施以強暴，係一行為侵害二人法益，為一行為觸犯數罪
    名，為同種想像競合犯，應從一重處斷。至其所犯加重準強盜未遂罪，依刑法第
    二十六條前段之規定，按既遂犯之刑減輕之。
四、原審認被告所犯罪證明確，予以論罪科刑，固非無見。惟查：（一）扣案之特級
    小刀及黑色手套，原判決於理由欄敘明予以沒收，然於主文卻未諭知，自有未當
    。（二）與被害人丙○○發生扭打時，另有不詳姓名路人亦同遭扭打，原判決卻
    認定該名路人係後來始前來圍捕，且未就該路人遭強暴部分論以想像競合犯，亦
    有未合。（三）被告在房門推開被害人甲○○部分，尚不構成準強盜罪，詳見理
    由五所述，原判決遽認亦成立準強盜罪，亦有未洽。（四）原判決認定被告有犯
    罪前案紀錄，但未載明其認定之依據何在，亦有未合。被告上訴，否認犯罪，雖
    無理由，惟原判決既有可議，自應由本院予以撤銷改判。爰審酌被告有如事實欄
    所載之前科紀錄，有臺灣高等法院檢察署刑案紀錄簡覆表在卷可稽，素行不良，
    不知省悟，竟攜帶兇器行竊，對他人生命財產之安全造成重大威脅，為人發覺後
    ，猶頑強抗拒及其犯後態度等一切情狀，量處如主文所示之刑。至扣案特級小刀
    一支、黑色手套一雙，均為被告所有，經被告供明在卷，且為供犯罪所用之物，
    併依刑法第三十八條第一項第二款規定宣告沒收。
五、公訴意旨另以：被告於行竊尚未得手之際，為屋主甲○○發覺，被告見狀急欲逃
    離現場，惟遭甲○○攔住，被告為脫免逮捕，當場以手推開甲○○，而對之施以
    強暴並奪門而出，因認此部分亦涉有準強盜罪嫌云云。訊據被告固坦承有奪門而
    出之事實，惟堅決否認有何對甲○○施以強暴之行為，辯稱其推門而出，甲○○
    站在門旁邊，推開的門撞到甲○○，其並未以手推甲○○或施以其他任何強暴行
    為等語。質之被害人甲○○於警訊時稱：「竊嫌一發現到我時，馬上由書房衝出
    ，推我左肩部位，見我未倒地後，竊嫌便趁機往大門逃跑，我雖被擠，但未受傷
    」（見偵查卷第九頁），雖指及被告有推其肩部，惟經本院再為訊問時稱：「我
    在家中看到他在我家的書房正在翻東西，他從房間跑出來時他推開門，我站在門
    口紗門正面的地方，我要鎖上，而他發現我時，他也急著推開紗門有碰到我，我
    有退一下，他就要跑，我有被門打到，他是推門時打到我，他並沒有直接打我」
    （見本院九十年三月二十二日訊問筆錄），供明係因推門而為門碰到肩部等情。
    則觀被告推門致門碰到被害人甲○○後，並未施以其他任何強暴行為，而其推門
    致門碰到被害人甲○○，不過急欲離開順勢所為之推門動作造成之結果，顯非在
    對甲○○施何強暴，此外復查無其他積極證據足資證明其有何此部分之準強盜犯
    行，尚難遽認成立此部分犯罪。惟公訴人既認與前揭論罪部分有接續犯之一罪關
    係，爰不另為無罪之諭知。
據上論斷，應依刑事訴訟法第三百六十九條第一項前段、第三百六十四條、第二百九
十九條第一項前段，刑法第三百二十九條、第三百三十條第一項、第二項、第三百二
十一條第一項第三款、第五十五條、第二十六條前段、第三十八條第一項第二款，判
決如主文。
本案經檢察官郭弘佑到庭執行職務。
中      華      民      國      九十      年    三    月    二十三      日
                              臺灣高等法院刑事第十一庭
              審判長法  官  楊  照  男
                                        法  官  陳  炳  彰
                                        法  官  王  詠  寰
右正本證明與原本無異。
如不服本判決應於收受送達後十日內向本院提出上訴書狀，其未敘述上訴之理由者並
得於提起上訴後十日內向本院補提理由書（均須按他造當事人之人數附繕本）。
                                        書記官  駱  麗  君
中      華      民      國      九十      年    三    月    二十三      日
附錄：本案論罪科刑法條全文
刑法第三百二十九條
竊盜或搶奪，因防護贓物、脫免逮捕或湮滅罪證，而當場施以強暴、脅迫者，以強盜
論。
刑法第三百三十條
犯強盜罪而有第三百二十一條第一項各款情形之一者，處五年以上十二年以下有期徒
刑。
前項之未遂犯罰之。
刑法第三百二十一條第一項第三款
犯竊盜罪而有左列情形之一者，處六月以上五年以下有期徒刑：
三、攜帶兇器而犯之者。


司法院資訊處製作；財團法人民間司法改革基金會備份。
